臺灣南投地方法院刑事判決
111年度訴字第158號
公  訴  人  臺灣南投地方檢察署檢察官 
被      告  李少方





上列被告因詐欺案件，經檢察官提起公訴（109 年度偵字第5697
號）及移送併案審理（臺灣臺中地方檢察署111 年度偵字第1056
9 號被害人魏郁純部分），被告於準備程序中就被訴事實為有罪
之陳述，經告以簡式審判之旨，並聽取當事人之意見後，本院合
議庭裁定由受命法官獨任進行簡式審判程序，判決如下：
    主          文
李少方以網際網路對公眾散布而犯詐欺取財罪，處有期徒刑玖月
。 
    犯罪事實及理由
一、被告李少方所犯刑法第339 條之4 第1 項第3 款之以網際網
　　路對公眾散布而犯詐欺取財罪，係死刑、無期徒刑、最輕本
　　刑為3 年以上有期徒刑以外之罪，且非高等法院管轄第一審
　　案件，被告於本院準備程序中，先就被訴事實為有罪之陳述
　　，經告知簡式審判程序之旨，並聽取檢察官、被告之意見後
　　，本院合議庭裁定由受命法官獨任進行簡式審判程序；又本
　　案之證據調查，依刑事訴訟法第273 條之2 規定，不受同法
　　第159 條第1 項、第161 條之2 、第161 條之3 、第163 條
　　之1 及第164 條至第170 條之限制。
二、本案犯罪事實及證據，除證據部份應補充被告於本院準備程
　　序及審理時之自白（見本院卷第86、131、190、199 頁）外
　　，餘均引用起訴書及移送併辦意旨書之記載（如附件）。
三、論罪科刑之理由：
  ㈠按近年來詐欺案件頻傳，且趨於集團化、組織化，甚至結合
    網路、電信、通訊科技，每每造成廣大民眾受騙，此與傳統
    犯罪型態有別，若僅論以第339 條詐欺罪責，實無法充分評
    價行為人之惡性；考量現今以電信、網路等傳播方式，同時
    或長期對社會不特定多數之公眾發送訊息施以詐術，往往造
    成廣大民眾受騙，此一不特定、多數性詐欺行為類型，其侵
    害社會程度及影響層面均較普通詐欺行為嚴重，有加重處罰
    之必要（刑法第339 條之4 立法理由參照）。以廣播電視、
    電子通訊、網際網路或其他媒體等傳播工具，對公眾散布而
    犯之，將導致不特定人或多數人於閱聽見聞後，有受詐騙之
    虞，可能造成之侵害社會程度及影響層面均較鉅，爰增訂上
    開加重處罰之詐欺類型犯罪。故倘行為人有以上開傳播工具
    ，對於不特定人或多數人散布不實訊息，以招徠民眾，進而
    遂行詐欺行為，即已具備上開加重詐欺罪之構成要件。至於
    行為人實際上係對聞訊而來之不特定單一民眾，抑或多數民
    眾遂行詐術，分別為單一法益，或多數法益侵害，乃罪數之
    問題，尚與其所為是否該當刑法第339 條之4 第1 項第3 款
    罪名之構成要件無涉（最高法院106 年度台上字第358 號判
    決意旨參照）。行為人若係基於詐欺不特定民眾之犯意，利
    用網際網路等傳播工具，刊登虛偽不實之廣告，以招徠民眾
    ，遂行詐騙。縱行為人尚須對受廣告引誘而來之被害人，續
    行施用詐術，始能使之交付財物，仍係直接以網際網路等傳
    播工具向公眾散布詐欺訊息，無礙成立加重詐欺罪（最高法
    院107 年度台上字第907 號判決意旨參照）。核被告所為，
　　係犯刑法第339 條之4 第1 項第3 款之以網際網路對公眾散
　　布而犯詐欺取財罪。 
　㈡而臺灣臺中地方檢察署檢察官移送併案（臺灣臺中地方檢察
　　署111 年度偵字第10569 號）被害人魏郁純部分之犯罪事實
　　，與本案檢察官起訴之犯罪事實，有單純一罪關係，為起訴
　　效力所及，本院自應併予審理（至於告訴人古家亘部分另行
　　退併辦，詳下述㈥）。 　
　㈢刑之量定，為求個案裁判之妥當性，法律固賦予法院裁量權
    ，但此項裁量權之行使，除應依刑法第57條規定，審酌行為
    人及其行為等一切情狀，為整體之評價，並應顧及比例原則
    與平等原則，使罪刑均衡，輕重得宜，以契合社會之法律感
    情。又刑法第59條規定犯罪之情狀可憫恕者，得酌量減輕其
    刑，其所謂「犯罪之情狀」，與同法第57條規定科刑時應審
    酌之一切情狀，並非有截然不同之領域，於裁判上酌減其刑
    時，應就犯罪一切情狀（包括第57條所列舉之10款事項），
    予以全盤考量，審酌其犯罪有無可憫恕之事由（即有無特殊
    之原因與環境，在客觀上足以引起一般同情，以及宣告法定
    低度刑，是否猶嫌過重等等），以為判斷（最高法院95年度
    台上字第6157號判決意旨參照）。刑法第339 條之4 第1 項
    之加重詐欺罪之法定刑為1 年以上7 年以下有期徒刑，而同
    為加重詐欺者，其原因動機不一，犯罪情節亦未必盡同（如
    財物價值多寡、被害人數等），危害社會之程度自屬有異，
    法律科處此類犯罪，所設之法定最低本刑同為1 年以上7 年
    以下有期徒刑，實不可謂不重；於此情形，倘依其情狀處以
    1 年以下有期徒刑，足以懲儆，並且可達防衛社會之目的，
    尚非不可依客觀之犯行與主觀之惡性二者加以考量其情狀是
    否有可憫恕之處，適用刑法第59條之規定酌量減輕其刑，期
    使個案裁判之量刑，斟酌至當，符合比例原則。查被告詐騙
    被害人魏郁純之金錢，固應予以非難，惟本案詐騙金額非鉅
　　，被告犯後坦承犯行，部分款項已經償還、部分款項則經調
　　解分期賠償（見本院卷第157 、203 頁），堪認尚見悔意等
　　情，倘若科以被告最低法定刑度有期徒刑1 年，猶嫌過重，
　　客觀上足以引起一般人之同情，難認罪刑相當，犯罪情狀顯
　　可憫恕，是依刑法第59條規定酌量減輕其刑。 　　
　㈣爰審酌被告為身心健全之青年，具有勞動能力，竟因一時貪
　　念，以網路對公眾刊登虛偽訊息，詐騙被害人之金錢，不僅
　　損害被害人之財產利益，並且可能危害不特定之公眾，行為
　　實有可議，兼衡其犯後坦承犯行、尚見悔意，詐騙金額非鉅
　　，部分款項已經償還、部分款項則經調解分期賠償（見本院
　　卷第157 、203 頁），犯罪動機、目的、手段、情節、所生
　　危害，及其自述高中畢業之智識程度，先前從事業務工作、
　　家庭經濟情況勉持之生活狀況（見本院卷第199 頁）暨其品
　　行等一切情形，量處如主文所示之刑。 　　
　㈤另按，犯罪所得，屬於犯罪行為人者，沒收之。犯罪所得已
    實際合法發還被害人者，不予宣告沒收或追徵。刑法第38條
    之1 第1 項前段、第5 項分別定有明文。查被告所詐騙之款
    項新臺幣4 萬元雖為其所有之犯罪所得，惟部分款項已經償
　　還、部分款項則經調解分期賠償，且經判處如主文所示之刑
　　，倘再予以宣告沒收或追徵，實有過苛之虞，爰不予以宣告
　　沒收或追徵。 
  ㈥退併辦部分（告訴人古家亘部分）：臺灣臺中地方檢察署檢
　　察官111 年度偵字第10569 號移送併辦意旨書雖以與本案為
　　事實上同一案件，移送併案審理。惟因詐欺犯罪係以被害人
　　數計算罪數，而本案之被害人為魏郁純，併案之被害人為古
　　家亘，且無想像競合或其他情形之同一案件關係，本院無從
　　併予審究，此一併案部分（告訴人古家亘部分）即應退回檢
　　察官另行依法處理（更況，被告涉嫌詐欺古家亘部分，早經
　　臺灣南投地方檢察署檢察官於110 年12月29日以109 年度偵
　　字第5697號為不起訴處分確定），附此敘明。
四、適用之法律：
　　刑事訴訟法第273 條之1 第1 項、第299 條第1 項前段、第
　　310 條之2 、第454 條第2 項。
五、如不服本判決，應於收受送達後20日內向本院提出上訴書狀
　　，並應敘述具體理由；其未敘述上訴理由者，應於上訴期間
　　屆滿後20日內向本院補提理由書（均須附繕本）。
本案經檢察官謝志遠提起公訴暨檢察官蔡雯娟移送併辦，檢察官
廖秀晏、王晴玲到庭執行職務。
中    華    民    國   111    年    10    月    18    日
                  刑事第五庭    法  官  張國隆
以上正本與原本無異。
如不服本判決，應於收受送達後20日內向本院提出上訴書狀，並
應敘述具體理由；其未敘述上訴理由者，應於上訴期間屆滿後20
日內向本院補提理由書（均須按他造當事人之人數附繕本）「切
勿逕送上級法院」。
告訴人或被害人如對於本判決不服者，應具備理由請求檢察官上
訴，其上訴期間之計算係以檢察官收受判決正本之日期為準。　　　　　　                      書記官  張馨方
中    華    民    國   111    年    10    月    18    日
附錄本案論罪科刑法條：
中華民國刑法第339 條之4
犯第339 條詐欺罪而有下列情形之一者，處1 年以上7 年以下有
期徒刑，得併科1 百萬元以下罰金：
一、冒用政府機關或公務員名義犯之。
二、3 人以上共同犯之。
三、以廣播電視、電子通訊、網際網路或其他媒體等傳播工具，
    對公眾散布而犯之。
前項之未遂犯罰之。